【裁判字號】    88,易,3064
【裁判日期】    890501
【裁判案由】    妨害自由
【裁判全文】
臺灣板橋地方法院刑事判決                        八十八年度易字第三六四號
    公  訴  人  臺灣板橋地方法院檢察署檢察官
    被      告  戊○○
右列被告因恐嚇取財案件，經檢察官提起公訴（八十八年度偵字第八四一二號），本
院判決如左：
    主  文
戊○○共同意圖為自己不法之所有，以恐嚇使人將本人之物交付，處有期徒刑捌月。
    事  實
一、戊○○曾於民國（下同）八十二年間因煙毒等案件，經台灣彰化地方法院判處有
    期徒刑三年四月確定；又於八十三年間因煙毒等案件經本院判處有期徒刑四年確
    定；嗣戊○○所犯前揭二案接續執行刑期，刑期自八十三年五月六日起算，甫於
    八十六年四月二日假釋出監（縮刑期滿日期本應為九十年六月二十三日，未構成
    累犯），在假釋期間內，猶不知悔悟，因戊○○之朋友甲○○（另案由台灣彰化
    地方法院審理）曾介紹丙○○曾向綽號「春桂」之女子借錢，得知丙○○事後尚
    未償清欠款，嗣甲○○曾向丙○○之妻乙○○借錢未果，甲○○遂心生不滿，即
    與戊○○共同基於意圖為自己不法所有之犯意聯絡，於八十七年三月十二日二十
    時許，由不知情之丁○○（另經台灣板橋地方法院檢察署檢察官為不起訴處分確
    定）開車載戊○○、甲○○至丙○○、乙○○夫婦位於台北縣三重市○○街二十
    七巷二十之三號四樓之住處，在該丙○○、乙○○之住處客廳，甲○○、戊○○
    共同假藉替綽號「春桂」女子討債為由，要求丙○○、乙○○開立支票以達供甲○○、戊○○花用之目的，丙○○、乙○○遂要求甲○○、戊○○拿出綽號「春
    桂」女子所持有丙○○開立用以借錢之本票，戊○○即當場拿起該處茶几上之茶
    杯砸向茶几，並以拳頭打丙○○之頭部一拳（戊○○所涉毀損、傷害部分，未據
    丙○○、乙○○提出告訴），且對丙○○、乙○○夫婦恐嚇稱：「如果你們不還
    這筆錢，要聯絡兄弟把你們押走」，以此恐嚇舉動及言詞，致丙○○、乙○○心
    生畏懼而交付如附表編號一、二、三所示之三張支票予甲○○，甲○○取得上開
    三張支票後，即將附表編號一之支票留供自己向他人調現，另將附表編號二、三
    所示之支票交予戊○○使用，戊○○並將附表編號二、三所示之二張支票交予丁○○供償還欠款，丁○○再將該附表編號二、三之支票持以向不知情之張智能調
    現。嗣因附表編號一之支票經提示交換後，丙○○發現該張支票並無綽號「春桂
    」女子之背書，遂於八十七年四月二日至銀行將如附表編號二、三所示之支票掛
    失止付，嗣該附表編號二、三所示之支票經提示交換而遭退票，始為警查知上情
    。
二、案經丙○○訴由台北縣警察局三重分局報請台灣板橋地方法院檢察署檢察官偵查
    起訴。
    理  由
一、訊據被告戊○○固坦承於前揭時、地夥同甲○○至丙○○夫婦住處，丙○○、乙○○並交付甲○○如附表所示之三張支票，戊○○復向甲○○取得如附表編號二
    、三所示之支票等情不諱，惟矢口否認有何恐嚇取財犯行，辯稱：因為丙○○欠
    甲○○錢約十九萬餘元，所以甲○○找伊向丙○○要錢，伊並沒有以茶杯砸茶几
    ，亦沒有打丙○○，也沒有說要聯絡兄弟把丙○○夫婦押走，純粹是丙○○夫婦
    自願交付如附表所示之三張支票予甲○○云云；經查：
  （一）右揭事實，業據告訴人丙○○迭於警訊、偵查及本院調查時指證甚詳，核與
        證人乙○○迭於偵查及本院審理時證述之情節相符，復有如附表編號一所示
  支票影本一份，及附表編號二、三所示之支票影本暨退票理由單影本、票據
        掛失止付通知書影本、遺失票據申報書影本附卷可憑（見八十七年度偵字第
        一０九０八號偵查卷第六頁至第十七頁，及丙○○於八十八年十一月三十日
        寄至本院之支票影本），而被告於前揭時、地拿起茶几上之茶杯砸向茶几，
        並以拳頭打丙○○之頭部一拳，且對丙○○、乙○○夫婦恐嚇稱：「如果你
        們不還這筆錢，要聯絡兄弟把你們押走」，致丙○○、乙○○心生畏懼而交
        付如附表編號一、二、三所示之三張支票予甲○○等情，亦迭經告訴人丙○○及證人乙○○分別於警訊及本院審理時指述甚詳，且互核相符，參諸證人
        甲○○亦於本院調查時到庭證稱：被告有砸茶杯等語（見本院八十八年十一
        月二十五日訊問筆錄），足認被告確有在前揭時、地拿起茶几上之茶杯砸向
        茶几，並以拳頭打丙○○之頭部一拳，且對丙○○、乙○○夫婦恐嚇稱：「
        如果你們不還這筆錢，要聯絡兄弟把你們押走」，致丙○○、乙○○心生畏
        懼而交付如附表所示之三張支票，應堪認定，被告辯稱：伊並沒有以茶杯砸
        茶几，亦沒有打丙○○，也沒有說要聯絡兄弟把丙○○夫婦押走，純粹是丙○○夫婦自願交付如附表所示之三張支票予甲○○云云，即不足採信。
  （二）至證人甲○○雖於本院調查時證稱：丙○○曾向伊買禮服而開支票給伊，但
        均遭退票，丙○○在七十六、七十七年間又開本票給伊，但又跳票，所以欠
        伊約二十幾萬元，而丙○○自願簽如附表所示之三張支票給伊時，伊有把丙○○簽給伊之五、六張本票給丙○○云云（見本院八十八年十一月四日訊問
        筆錄），惟甲○○曾介紹告訴人丙○○向綽號「春桂」之女子借錢，得知丙○○事後尚未償清欠款，嗣甲○○因曾向丙○○之妻乙○○借錢未果，甲○○即與被告於前揭時、地，共同假藉替綽號「春桂」女子討債為由，要求丙○○、乙○○開立如附表所示三張支票予甲○○等情，已據告訴人丙○○迭
        於警訊、偵查及本院審理時陳明在卷，核與證人乙○○於偵查及本院調查時
        所證述之情節相符（見本院八十八年十一月二十五日訊問筆錄），參諸被告
        戊○○亦於本院審理時供稱：伊並未看到甲○○拿本票及借據給丙○○等語
        （見本院八十九年五月十日審判筆錄），顯見證人甲○○所稱告訴人丙○○
  積欠其貨款乙節，即不足採信。又證人甲○○到庭證稱：（問：為何會找丁○○及戊○○要錢？）伊欠戊○○五萬元左右，他向伊討，伊就說伊等去向
        丙○○要等語（見本院八十八年十一月四日訊問筆錄），惟被告則供稱：支
        票係甲○○借給伊云云（見本院八十九年四月十九日訊問筆錄），則就被告
        取得如附表編號二、三所示支票之原因，被告之供詞與證人甲○○之證詞，
        並不相符，且差異甚大，參諸甲○○取得上開三張支票後，即將附表編號一
        之支票留供自己向他人調現，另將附表編號二、三所示之支票交予被告使用
        ，被告並將該二張支票交予丁○○供償還欠款等情，足認被告與甲○○共同
        假藉替綽號「春桂」女子討債為由，要求丙○○、乙○○開立支票以達渠等
        私用之目的，被告與甲○○共同意圖為自己不法之所有，亦堪認定，被告辯
        稱：因為丙○○欠甲○○錢約十九萬餘元，所以甲○○找伊向丙○○要錢云
        云，亦不足採信。
  （三）綜上所述，被告前揭所辯，顯係事後圖卸刑責之詞，尚不足採信。是本件事
        證已臻明確，被告犯行洵堪認定，應予依法論處。
二、按刑法上恐嚇取財罪之「恐嚇」，固係指以危害通知他人，使該人主觀上生畏怖
    心之行為，然此危害之通知，並非僅限於將來，其於現時以危害相加者，亦應包
    括在內，是以恐嚇之手段，並無限制，其以言語、文字為之者無論矣，即使出之
    以強暴脅迫，倘被害人尚有相當之意思自由，而在社會一般通念上，猶未達於不
    能抗拒之程度者，仍屬本罪所謂「恐嚇」之範疇，最高法院八十年度第四次刑事
    庭會議決議及同院八十一年度台上字第八六七號判決可資參照。被告於前揭時、
    地以茶杯砸向茶几，並以拳頭打丙○○之頭部一拳等現實危害之舉動相加，且對
    丙○○、乙○○夫婦稱：「如果你們不還這筆錢，要聯絡兄弟把你們押走」等言
    語而施以將來危害之通知，致丙○○、乙○○心生畏懼而交付支票，核被告戊○○所為，係犯刑法第三百四十六條第一項之恐嚇取財罪。公訴人認被告係犯刑法
    第三百零四條第一項強制罪嫌及同法第三百零五條之恐嚇罪嫌，容有未洽，應在
    同一起訴事實範圍內，變更起訴法條。又被告與甲○○間就前揭恐嚇取財犯行，
    有犯意聯絡及行為分擔，均為共同正犯。又被告係同時以一行為恐嚇丙○○、乙○○二人，且侵害丙○○、乙○○之財產法益（按如附表所示之三張支票係放置
    於丙○○、乙○○夫婦之共同住處，為丙○○、乙○○共同監督），係一行為觸
    犯數罪名，為想像競合犯，應依刑法第五十五條之規定，從一重以恐嚇取財罪處
    斷。爰審酌被告於假釋期間內，竟不思悔改上進，猶為本件恐嚇取財之犯行，暨
    其犯罪動機、目的、手段、所生危害及犯後圖飾狡辯等一切情狀，量處如主文所
    示之刑，以示懲儆。
據上論斷，應依刑事訴訟法第二百九十九條第一項前段、第三百條，刑法第二十八條
、第三百四十六條第一項、第五十五條，罰金罰鍰提高標準條例第一條前段，判決如
主文。
本案經檢察官謝宗甫到庭執行職務。
中      華      民      國    八十九    年      五      月    二十四    日
                                臺灣板橋地方法院刑事第三庭
                                    法  官  林  海  祥
附表：
┌──┬────┬────┬──────┬─────┬─────────┐
│編號│ 發票人 │ 發票日 │ 支票號碼   │  面額    │    付款人        │
│    │        │        │            │          │                  │
├──┼────┼────┼──────┼─────┼─────────┤
│    │        │八十七年│ＲＣ０一七六│          │                  │
│ 一 │ 丙○○ │三月二十│０五四      │  六萬元  │  誠泰銀行永樂分行│
│    │        │五日    │            │          │                  │
├──┼────┼────┼──────┼─────┼─────────┤
│    │        │八十七年│ＲＣ０一七六│          │                  │
│ 二 │ 丙○○ │三月三十│０五五      │六萬五千元│  誠泰銀行永樂分行│
│    │        │一日    │            │          │                  │
├──┼────┼────┼──────┼─────┼─────────┤
│    │        │八十七年│ＲＣ０一七六│          │                  │
│ 三 │ 丙○○ │四月五日│０五六      │六萬五千元│  誠泰銀行永樂分行│
│    │        │        │            │          │                  │
└──┴────┴────┴──────┴─────┴─────────┘
得上訴
本案論罪科刑主要法條：
刑法第三百四十六條


司法院資訊處製作；財團法人民間司法改革基金會備份。
